【裁判字號】    89,訴,2917
【裁判日期】    900227
【裁判案由】    偽造文書
【裁判全文】
臺灣高雄地方法院刑事判決                        八十九年度訴字第二九一七號
    公  訴  人  臺灣高雄地方法院檢察署檢察官
    被      告  乙○○
右列被告因偽造文書案件，經檢察官提起公訴（八十九年度偵緝字第五九七號），本
院判決如左：
    主  文
乙○○連續行使偽造私文書，足以生損害於公眾及他人，處有期徒刑陸月，如易科罰
金，以參佰元折算壹日，緩刑貳年。
渣打銀行信用卡申請書上偽造之「甲○○」署押貳枚、荷蘭銀行信用卡申請書上偽造
之「甲○○」署押參枚、渣打銀行所發行之信用卡（卡號：四五○九．三○二六．一
○二八．五二○五號）及荷蘭銀行所發行之信用卡（卡號：四四二三．五五○○．七
五七六．二四○六號）上偽造之「甲○○」署押各壹枚，並台新銀行信用卡（卡號：
四五七九．六○○七．一三九六．五一○一號）簽帳單上偽造「甲○○」之署押拾壹
枚、渣打銀行信用卡（卡號：四五○九．三○二六．一○二八．五二○五號）簽帳單
上偽造「甲○○」之署押拾貳枚，共計偽造「甲○○」之署押參拾枚，均沒收。
    事  實
一、乙○○於民國八十八年五月間，在高雄縣鳳山市○○路三三二巷十一號一樓其妹
    甲○○之住處，意圖為自己不法之所有，基於竊盜之犯意，竊取甲○○所有台新
    銀行信用卡（卡號：四五七九．六○○七．一三九六．五一○一號）乙張（親屬
    間竊盜部分業經撤回告訴），並基於持甲○○身分證申請信用卡之偽造私文書後
    加以行使之使用竊盜犯意，同時竊取甲○○之身分證乙張，而於八十八年六月十
    六日向渣打銀行申請信用卡乙張，及於同年六月間再持該身分證向荷蘭銀行申請
    信用卡乙張，均以「甲○○」之名偽填申請書，並交予渣打銀行及荷蘭銀行之承
    辦人員後，再將甲○○之身分證放回原處。乙○○承上不法所有之意圖並基於詐
    欺之概括犯意，自八十八年五月二十一日起至同年七月二日止，連續持上開台新
    銀行信用卡刷卡消費，並於消費時在簽帳單上偽簽「甲○○」之署押，後交予各
    該商店人員，使各該商店陷於錯誤而交付其所購買之物品，計二十四次，共計詐
    得新台幣（下同）四萬七千四百十元。復經渣打銀行及荷蘭銀行因誤認申請人為
    甲○○陷於錯誤而核發信用卡後，乙○○復承上犯意，於接獲渣打銀行信用卡（
    卡號：四五○九．三○二六．一○二八．五二○五號）及荷蘭銀行信用卡（卡號
    ：四四二三．五五○○．七五七六．二四○六號）後，即於上開二張信用卡背面
    偽簽「甲○○」之署押各乙枚，並連續自八十八年七月四日起至同月十六日止持
    上開渣打銀行信用卡，及連續於八十八年七月間，持荷蘭銀行信用卡刷卡消費，
    並於消費時在簽帳單上偽簽「甲○○」之署押，後交予各該商店人員，使各該商
    店陷於錯誤而交付其所購買之物品，持渣打銀行信用卡刷卡消費，共計十二次，
    而詐得二萬零三百八十元，及持荷蘭銀行信用卡刷卡消費，共計詐得四萬五千六
    百四十七元，足生損害於台新銀行、渣打銀行、荷蘭銀行、甲○○及信用卡處理
    中心處理信用卡簽帳之正確性。而乙○○向渣打銀行及荷蘭銀行申請信用卡時，
    填載將帳單寄往高雄市○○○路一三七號十二樓之四其父母住處，且甲○○所有
    台新銀行之信用卡之帳單亦寄往上址其等父母住處，至八十八年七月間因乙○○
    搬離上址父母住處，上開發卡銀行因而向甲○○催繳款項，甲○○始發覺上情。
二、案經甲○○訴由台灣高雄地方法院檢察署檢察官偵查起訴。
    理  由
一、訊據被告乙○○固坦認確有持甲○○之身份證向渣打銀行及荷蘭銀行申請核發信
    用卡，而由其填載各該申請書並簽署甲○○之署押，並持台新銀行、渣打銀行及
    荷蘭銀行所發行之三張信用卡刷卡消費，由其在簽帳單簽署甲○○之名，而交予
    各該商店，台新銀行信用卡計消費二十四次，共計金額四萬七千四百十元，渣打
    銀行信用卡計消費十二次，共計金額二萬零三百八十元，荷蘭銀行信用卡共計金
    額四萬五千六百四十七元之事實不諱，惟矢口否認有何右揭犯行，辯稱：伊因銀
    行信用不好，而向甲○○借得台新銀行信用卡使用，且伊亦經甲○○同意，始持
    甲○○之身份證向渣打銀行及荷蘭銀行申請信用卡，而持以消費，故前揭行為均
    係經甲○○之授權同意云云。然查：
  (一)被告確有持甲○○之身份證向渣打銀行及荷蘭銀行申請核發信用卡，而由其填載
    各該申請書並簽署甲○○之署押，並持台新銀行、渣打銀行及荷蘭銀行所發行之
    三張信用卡刷卡消費，由其在簽帳單簽署甲○○之名，而交予各該商店，台新銀
    行信用卡計消費二十四次，共計金額四萬七千四百十元，渣打銀行信用卡計消費
    十二次，共計金額二萬零三百八十元，荷蘭銀行信用卡共計金額四萬五千六百四
    十七元之事實，業據被告於偵查及本院審理時供承不諱，核與證人即被告之妹並
    被害人甲○○於偵查及本院審理中證述情節相符，並有渣打銀行及荷蘭銀行申請
    書影本各乙紙、台新銀行消費明細表四紙並簽帳單影本十一紙、渣打銀行消費明
    細表二紙並簽帳單影本十二紙附卷可稽。是被告此部分之自白核與事實相符，堪
    信為真實。
  (二)右揭事實，業據證人即被害人並被告之妹甲○○證述甚詳，其於偵查及本院審理
    中證稱：伊並無同意借予台新銀行信用卡予被告使用，伊係將該信用卡放在高雄
    縣鳳山市○○路三三二巷十一號一樓其住處之衣櫥內，被告未經其同意擅自拿取
    ，且伊亦無授權同意被告持伊身分證申請信用卡並持以向特約商店購物，係被告
    擅自拿取伊身分證去申請，事後被告並將伊身分證放回原處等語。並據證人即被
    告之妹黃婷禎於偵查時證陳：被告自八十八年三月至同年七月間，與伊及父母同
    住在高雄市○○○路一三七號十二樓之四，當時甲○○結婚住鳳山，伊並不知被
    告是否有拿甲○○之身分證辦信用卡，而至銀行寄帳單至上址時始知情，伊亦不
知甲○○是否知情，只是當伊通知甲○○上情時，甲○○很驚訝，且一直在找乙
    ○○等情。準此，果如被告所言，其係經由甲○○同意，始持台新銀行信用卡刷
    卡消費，並持身分證申請二張信用卡，何以甲○○知情後，甚為驚訝？而證人甲
    ○○及黃婷禎，均為被告之親妹妹，平日感情和睦，至該事件發生，始有爭執，
    業據被告陳稱在卷，是被告與證人等間屬至親關係，其等感情尚佳，應無誣諂被
    告之理，其等證詞自堪信屬真實。從而，被告應係趁甲○○不注意之際，竊取上
    開台新銀行信用卡以為刷卡消費，並未經甲○○同意持甲○○之身分證向渣打銀
    行及荷蘭銀行申請核發信用卡之事實，應堪認定。又參以縱如被告所言，上開台
    新銀行信用卡係經甲○○同意借予其刷卡消費，則被告因銀行信用不好無法申請
    信用卡使用，而欲以信用卡刷卡消費之目的，即可達成，何以甲○○另同意被告
    再持其身分證申請二張信用卡刷卡消費？顯與常情不符，益徵被告顯非經甲○○
    授權同意，始向渣打銀行及荷蘭銀行申請信用卡，而持以消費。是被告所辯上情
    ，顯屬事後推諉之詞，不足採信。
  (三)綜上所述，本件事證明確，被告上揭犯行，應堪認定。
二、按依信用卡交易之過程，係持卡人向特約商店提示信用卡，由持卡人在簽帳單上
    簽名，確認交易之標的及金額，再由特約商店核對該信用卡之有效性及持卡人之
    身分同一性無訛後，特約商店即將該簽帳單送交聯合信用卡處理中心請款轉知發
    卡機構撥款，故簽帳單具有持卡人與特約商店之交易契約書之性質，並具有持卡
    人經由聯合信用卡處理中心請求發卡機構撥款之請求書或指示文件之性質，非僅
    具有處理內部事務之傳票性質，故行為人冒用他人名義於信用卡簽帳單上簽名，
    非僅構成刑法第二百十七條之偽造署押罪，應構成刑法第二百十條之偽造私文書
    罪。復在信用卡背面簽名欄簽名，單純自形式上觀察，即足以表示信用卡之簽名
    者，於信用卡有效期限內，有效使用該信用卡之辨識及證明，並非依習慣或特約
    表示一定用意之證明，性質上亦屬刑法第二百十條之私文書。核被告乙○○所為
    ，係犯刑法第二百十六條、第二百十條行使偽造私文書罪及第三百三十九條第一
    項之詐欺取財罪。被告偽造申請書、信用卡背面及簽帳單上署押之行為，應係偽
    造私文書之行為，不另論以偽造署押罪；而偽造私文書之低度行為，為行使偽造
    私文書之高度行為所吸收，亦不另論罪。而被告先後多次行使偽造私文書及詐欺
    取財犯行，時間緊接，方法相同，觸犯構成要件相同之罪名，顯係基於概括犯意
    反覆為之，依連續犯規定分別論以一罪，並依法加重其刑。復其行使偽造私文書
    罪與詐欺取財罪所犯二罪間，有方法結果之牽連犯關係，應從一重依行使偽造私
    文書罪處斷。爰審酌被告並無犯罪前科，素行非劣，因一時貪圖不法利益，持其
    妹甲○○之信用卡冒名盜刷消費，並冒名申請信用卡持以刷卡消費，嚴重影響金
    融秩序，惟事後已與被害人即其妹甲○○達成和解，分期攤還款項，並經被害人
    甲○○於偵查時表示原諒，撤回告訴，犯罪之手段、目的、所得財物，及犯後未
    坦承犯行等一切情狀，量處如主文所示之刑，並依修正後刑法第四十一條第一項
    規定，諭知易科罰金之折算標準，以資懲儆。又被告前未曾受有期徒刑以上刑之
    宣告，有台灣高等法院被告全國前案紀錄表可按，其因一時失慮，偶罹刑典，經
    此偵審程序及刑之宣告後，應知警惕，而無再犯之虞，本院認前開所宣告之刑，
    以暫不執行為適當，併宣告緩刑二年，以啟自新。另偽造於渣打銀行信用卡申請
    書上「甲○○」署押二枚、荷蘭銀行信用卡申請書上「甲○○」署押三枚、渣打
    銀行信用卡（卡號為四五○九．三○二六．一○二八．五二○五號）背面及荷蘭
    銀行信用卡（卡號為四四二三．五五○○．七五七六．二四○六號）背面（雖均
    未扣案，惟不能證明業已滅失）「甲○○」署押各乙枚，並台新銀行信用卡（卡
    號為四五七九．六○○七．一三九六．五一○一號）簽帳單上「甲○○」之署押
    十一枚、渣打銀行信用卡簽帳單上「甲○○」之署押十二枚，共計三十枚，均應
    依刑法第二百十九條沒收。至台新銀行信用卡另十三紙簽帳單及荷蘭銀行信用卡
    之簽帳單，均已逾調閱時效，無法調取，有台新銀行八十九年二月十一日刑事陳
    報狀及荷蘭銀行八十九年五月二十九日（風管）荷銀（信）字第八九○五○一○
    號可按，為免執行困難，爰不另為沒收之諭知，附此敘明。
據上論斷，應依刑事訴訟法第二百九十九條第一項前段，刑法第五十六條、第二百十
六條、第二百十條、第三百三十九條第一項、第二百十九條、修正後第四十一第一項
、第五十五條、第七十四條第一款，罰金罰鍰提高標準條例第一條前段、第二條，判
決如主文。
本案經檢察官劉玲興到庭執行職務。
中      華      民      國      九十    年      二    月      二十七    日
    臺灣高雄地方法院刑事第六庭
                                      法  官  洪榮家
右正本證明與原本無異。
如不服本判決，應於判決送達後十日內，向本院提出上訴狀。
                                      書記官  曾定家
中      華      民      國      九十    年      二    月      二十七    日
附錄本案論罪科刑法條全文：
刑法第二百十條：
  偽造、變造私文書，足以生損害於公眾或他人者，處五年以下有期徒刑。
刑法第二百十六條：
  行使第二百十條至第二百十五條之文書者，依偽造、變造文書或登載不實事項或使
  登載不實事項之規定處斷。
刑法第二百十九條：
  偽造之印章、印文或署押，不問屬於犯人與否，沒收之。
刑法第三百三十九條第一項：
  意圖為自己或第三人不法之所有，以詐術使人將本人或第三人之物交付者，處五年
  以下有期徒刑、拘役或科或併科一千元以下罰金。


司法院資訊處製作；財團法人民間司法改革基金會備份。
